臺灣高等法院臺中分院刑事判決　　　　　　　　 九十一年度上訴字第五七號
　　上　訴　人　臺灣台中地方法院檢察署檢察官
　　被　　　告　乙○○
　　指定辯護人　本院公設辯護人　甲○○
右上訴人因殺人未遂案件，不服臺灣臺中地方法院九十年度訴字第一二０三號中華民
國九十一年二月一日第一審判決（起訴案號：臺灣臺中地方法院檢察署八十九年度偵
字第九二二四號），提起上訴，本院判決如左：
    主      文
上訴駁回。
    理      由
一、公訴意旨略以：被告乙○○，曾犯有竊盜、妨害自由、殺人未遂、違反懲治盜匪
    條例等前科，猶不思悔改，復於民國（下同）八十九年一月十二日凌晨一時至四
    時許，與友人丁○○、庚○○、廖能凱、綽號小胖、阿瑞、阿明等十餘人，在台
    中市○○路金沙百貨十樓之華爾滋舞廳共聚飲酒後，相約至臺中市○○路○段一
    ００號庚○○經營之「一代檳榔攤」泡茶、聊天。適丙○○、己○○於同日凌晨
    三時許，酒後至「一代檳榔攤」找庚○○無著，丙○○竟藉著酒意鬧事，對該攤
    員工何冠鋐（原名何嘉閔）叫罵、打耳光、罰站，其他員工李逸群、王明貴及庚○○之堂兄羅宗仁先後由屋內出來查看，也遭踢打、罰站（傷害部分均未提出告
    訴）。同日凌晨四時許，庚○○與丁○○搭計程車先返抵「一代檳榔攤」，見狀
    與丙○○爭吵不休。乙○○據報知悉有人在「一代檳榔攤」鬧事，立刻攜帶未經
    許可無故持有之阿根廷ＢＥＲＳＡ廠，ＴＨＵＮＤＥＲ三八０型，口徑０點三八
    ０吋制式半自動手槍一支（槍號三九Ｏ七二八號，下稱點三八制式手槍）及其內
    裝有口徑Ｏ點三八Ｏ吋制式半自動手槍子彈暨無槍號之制式轉輪手槍一支及其內
    裝有口徑Ｏ點三五七吋制式轉輪槍子彈，搭乘廖能凱之汽車趕到「一代檳榔攤」
    ，旋單獨基於殺人之意思，下車走近丙○○問其是否丙○○，乘丙○○轉頭之際
    ，以上述點三八制式手槍，射擊丙○○頭部一槍，丙○○應聲倒地；乙○○復單
    獨基於傷害之意思，轉向被數位姓名不詳者圍押在一旁之己○○，以該槍枝朝己○○大腿、小腿各射擊一槍，己○○也倒地不起。乙○○就迅速離開現場。致丙○○受有槍傷、頭部外傷合併顱內出血，幸經即時送至私立中國醫藥學院附設醫
    院手術取出顱內之子彈，始免於死亡；致己○○受有兩側大腿及右小腿槍傷之傷
    害。案發後，警察在現場查獲彈殼三個、未發彈一顆。嗣後，乙○○因前述通緝
    事件，不願出面，於八十九年一月十二日下午三時許，以電話聯絡丁○○，並將
    前揭槍彈交給丁○○處理，丁○○即於同年月日二十三時十五分許，向台中市警
    察局第二分局刑事組說明前情，並於同年月十三日一時三十五分許，引導警方在
    台中市○○街六六號巷道旁空地上，起獲乙○○委託丁○○交與警方之前述涉案
    槍枝壹支、阿根廷制式彈匣一個、未擊發子彈二顆（口徑Ｏ點三八Ｏ吋制式半自
    動手槍子彈，彈底標記均為ＡＰ三八ＯＡＵＴＯ），以及另一把制式轉輪手槍（
    無槍號）壹支、未擊發子彈肆顆（口徑Ｏ點三五七吋制式轉輪槍子彈，彈底標記
    均為ＡＰ三五七ＭＡＧＮＵＭ）。因認被告乙○○涉犯槍砲彈藥刀械管制條例第
    七條第四項之未經許可持有手槍罪、同法第十二條第四項之未經許可持有子彈罪
    、刑法第二百七十一條第二項、第一項之殺人未遂罪嫌及同法第二百七十七條第
    一項之傷害罪嫌等語。
二、按犯罪事實應依證據認定之，無證據不得推定其犯罪事實；不能證明被告犯罪者
    ，應諭知無罪之判決，刑事訴訟法第一百五十四條、第三百零一條第一項分別定
    有明文。又認定不利於被告之事實，須依積極證據，苟積極證據不足為不利於被
    告事實之認定時，即應為有利於被告之認定，被告更不必有何有利之證據；被告
    之自白為證據之一種，須非出於強暴、脅迫、利誘、詐欺或其他不正之方法，且
    與事實相符者，方得採為證據，故被告雖經自白，仍應調查其他必要之證據，以
    察其與事實是否相符，苟無法證明其與事實相符，根本即失其證據之證明力，不
    得採為判斷事實之根據；被害人之陳述如無瑕疵，且就其他方面調查又與事實相
    符，固足採為科刑之基礎，倘其陳述上有瑕疵，則在未究明之前，遽採為論罪科
    刑之根據，即難認為適法，最高法院四十六年台上字第八０九號、六十一年度台
    上字第三０九九號判例參照。
三、本件公訴意旨認定被告涉有殺人未遂、未經許可持有手槍、子彈及傷害之犯行，
    無非係以被害人丙○○、己○○及在場目擊證人庚○○、丁○○、何冠鋐、李逸
    群、羅宗仁於警訊及偵查中陳述明確，並有上開之手槍二枝、子彈六顆扣案及被
    害人丙○○及己○○之診斷證明書各一紙、現場照片五張、現場勘驗圖一張、內
    政部警政署刑事警察局鑑驗通知書一張附卷可稽。惟訊據被告於本院審理時固坦
    承於前揭時、地在場，惟堅決否認有公訴人所指之上開犯行，辯稱：被害人丙○○所稱開槍之人身上之刺青位置係在手肘部位，與伊身上之刺青位置係在手臂及
    胸部並不相同，本件不是伊做的，而是其他的人開的槍，現在持槍者為庚○○及
    綽號「介兄」之人，因為伊犯有其他案件，再承擔本案沒有差別等語。經查：
  (一)被害人丙○○於台灣台中地方法院八十九年度感裁字第一八號被告乙○○所涉違
    反檢肅流氓條例案件（下稱流氓案件）審理中到庭證稱：於八十九年一月十二日
    ，伊只記得開槍打伊的人，他的左手肘有刺青，然後說了一聲你很臭屁，之後伊
    就中槍了，伊在中槍之後，被送至醫院插著氧氣管，根本無法說話，不知道警察
    如何記等語，當場承審法官並勘驗被告乙○○身上刺青之情形，其勘驗結果為：
    被告乙○○是左胸左上臂有刺青（見原審感裁字第一八號卷第三二至三四頁），
    並有照片附卷可稽，本院審理時，亦當庭勘驗被告身上刺青情形：在左胸到左上
    臂有刺青，其餘部位含左手肘則沒有刺青，載明於審判筆錄（見本院卷第七十五
    頁）。被害人丙○○復於原審調查時陳稱：「我不清楚是被何人射擊，我只記得
    他的手臂上有刺青，我不記得是左手或右手，我當時轉過去的時候，就被槍射擊
    頭部，我沒有看到射擊我的人的臉部」等語（見原審卷第五十四頁），是以，被
    害人丙○○指述射殺之人的刺青與被告乙○○身上的刺青已有不符，再參以被害
    人丙○○當時係因飲酒後與人爭吵，而槍擊通常發生於瞬間，被害人於該瞬間，
    只能記得明顯的特徵，是被害人丙○○於本院所為之陳述應合於經驗法則，雖被
    害人丙○○曾於警訊及偵查中陳稱：槍是乙○○開的云云（見偵查卷第二十八頁
    、第七十頁反面），然而在場之證人丁○○於原審調查時結證稱：「我有聽到槍
    聲，但不知道是何人開的槍。因為當天已經凌晨三、四點，天色很暗，所以沒看
    到是何人拿槍」等語明確（見原審卷第五十六頁），依上開說明，案發當時既然
    有多人在場，又頗為混亂，且適值光線昏暗之深夜時分，且被害人丙○○亦自陳
    不認識被告乙○○，則被害人丙○○應無法明確指認何人開槍，方符常理，是被
    害人丙○○於警訊及偵查中所明確指稱開槍之人係被告乙○○云云，即與常理有
    違，應不可採信，從而，應以被害人丙○○於原審調查時及流氓案件審理中之陳
    述為可採。再則，另一被害人己○○於警訊中又未指出究竟誰是開槍之人（見偵
    查卷第三十二頁反面），是尚難僅以被害人丙○○、己○○於警、偵訊中之陳述
    ，即遽以認定本件開槍之人確係被告乙○○所為。
  (二)證人丁○○先於偵查中證稱：不知究竟槍擊發生時是幾支槍，不知是否乙○○開
    槍等語（見偵查卷第八十五、八十六頁），復於原審調查時結證稱：「檳榔攤的
    老闆庚○○，事發隔天以後約我出來，跟我說已經跟乙○○講好了，說要叫乙○○出來頂罪，庚○○叫我照警察寫的筆錄來講，然後也叫我說槍是乙○○打電話
    給我跟我說槍跟子彈的位置在哪裡，叫我帶警察去找，事實上並不是如此。之後
    我們找警察出來，照庚○○講的方式去說，警訊筆錄也就照這樣記載。．．．我
    可以肯定不是被告乙○○開槍的，但我不知道是何人開槍的。」等語明確（見原
    審卷第五十六、五十七頁），其於本院證稱：「（何人開槍？）我沒看到何人開
    槍。（對你原審所述有何意見？－提示原審筆錄五六頁）大致上是這樣沒錯。陳
    文玠有打電話給我說槍彈在哪裡，希望我把槍彈交給警察。」等語（見本院卷第
    三十六頁），由證人丁○○上開證言以觀，均核屬相符，足證開槍之人應非被告
    無誤。又參照現場所遺留的三顆彈殼，均係屬同一槍枝所擊發之情，若開槍之人
    真為被告，且被告事後又欲自白犯罪，則被告乙○○又何須主動供出二支槍枝？
    且若該二支槍枝確係被告所持有，為何證人丁○○還需要將該二槍枝埋在其住處
    附近，不立即持交警察？證人丁○○先將槍枝埋起來，其義何在？是否要利用該
    段空檔的時間，找人解決或另有其用意？頗令人質疑。況當日槍擊現場僅使用一
    支槍枝，則被告自無事後交付二支槍枝之理，由以上說明，足認證人丁○○於警
    訊中之陳述確有可疑之處，應不足採信。又證人羅宗仁、何冠鈜、李逸群三人於
    警訊、偵查中，均陳稱不知何人開槍等語（見偵查卷第三六頁至第四０頁、第五
    五頁至六０頁），且證人丁○○於偵查中則改證稱：並沒有親眼看到何人開槍等
    語（見偵查卷第八五頁），是自難僅依丁○○、羅宗仁、何冠鈜及李逸群等人於
    警訊、偵查中之陳述，即遽為被告不利之認定。
  (三)被告初於檢察官訊問時供稱：「沒人把槍交我，槍是『阿吉仔』開的」（見偵查
    卷第五十二、七十一頁），於原審亦否認持槍射擊被害人丙○○、己○○，供稱
    ：「當時我在打己○○，我有看到庚○○開槍，他先開槍射擊丙○○，再開槍射
    擊己○○．．．（為何庚○○、丁○○都說是你開槍的？）因那時我在通緝，他
    們都誣賴我」等語（見原審卷第三十、三十一、五十七、九十六頁），又於台灣
    台中地方法院審理流氓案件令被告與證人丁○○對質，被告始供述略以：本件一
    定是庚○○與丁○○談好條件才會這樣說，而且伊當時在跑路，如果要交槍，也
    不需要交出二枝槍，這件確實不是伊所為等語；證人即時任台中市警察局第三分
    局之偵查員任雲琦亦於該流氓案件審理中證稱：「我當時是在三分局，事發當時
    是在二分局轄區，是丁○○打電話給我的，有跟我們小隊長報告，小隊長說轄區
    的問題，由轄區來處理比較好，所以其就通知二分局的人．．．是丁○○打電話
    給我，約我在忠明南路咖啡餐見面的，他告訴我當天凌晨發生這件槍擊戰他們在
    喝酒，為了朋友的事情，才發生了槍戰，我當天晚上告訴小隊長王信忠，他說這
    是二分局的轄區，我就把丁○○帶到二分局，丁○○說是乙○○開槍的，並沒有
    說槍是誰的」等語；證人丁○○則證稱：是伊打電話給任雲琦的，任雲琦是其的
    朋友，就把當天槍戰的情形告訴他，庚○○說已經跟乙○○說好了，說乙○○要
    扛，且說其他證人的筆錄已經做好了，要其跟著做，他們出面的話，怕被警察抓
    到，所以就叫其跟警察說槍在那裏，筆錄也照著他們去寫，筆錄不是其寫的，警
    方也透過其他人跟其聯絡，其跟槍擊的人、被害人、警察都認識，我到二分局時
    才知道要做筆錄，槍不是其開的，只是告訴警方說槍在那裏，知道不是乙○○開
    的等語，又證稱：「我不知道是誰，據我所知乙○○已被判很久了，所以多一條
    （罪）沒有差，可能是安家費沒有談好，當天姚亦、庚○○有在場，那天我們
    沒有坐在一起，所以庚○○有沒有帶別人去不知道。」（以上見台灣台中地方法
    院八十九年感裁字第一八號刑事卷宗第一三二頁至第一三四頁，第一九四頁、第
    一九五頁）；而證人姚亦亦於該流氓案件審理時到庭證稱：「當天有人在開槍
    （八十九年一月十二日案發時），有二個人拿槍，拿槍的是庚○○，另一個好像
    是庚○○的小弟，在之前我們在火車站（台中市）前華爾茲喝酒，唱歌完後一起
    離開，庚○○提議要續攤，乙○○先離開了，我與庚○○、丁○○就去自由路的
    錢櫃ＫＴＶ唱歌，我們還沒上去，庚○○店裏的人打電話給他，說他們檳榔攤（
    漢口路）有人在鬧事，他就叫我開車載他過去，我就載庚○○過去了，我看到他
    （指庚○○）衝進店裏去，我看到拿東西出來（筆錄誤記為進去）就聽到槍聲了
    ．．．我有看到庚○○往被害人頭部開，另一個開槍我不知道他開那裏．．．庚○○左小臂有剌青．．．當時乙○○就站在我旁邊，並不是乙○○開的槍．．．
    （槍是否庚○○開的？）是。」等語（見上開感裁字第一八號刑事卷宗第二一二
    頁、二一三頁），又上開證人之證言均經本院調取原審法院八十九年感裁字第一
    八號刑事卷宗核閱無訛，是依現場目擊證人姚亦之證述，庚○○左小臂之剌青
    核與被害人丙○○所指述之刺青部位相符，再參以證人姚亦與案外人庚○○係
    朋友關係，並無仇隙，應無誣陷庚○○之動機存在，且其證述現場出現二支槍，
    又核與丁○○所交出的二枝槍相符，益徵其證述可信。雖被告於本院調查時曾自
    白供稱：伊有開槍射擊被害人二人云云（見本院卷第三十四頁），惟其自白與上
    開各項證據資料不符，可據之為對其不利之認定。從而，案外人庚○○對是否涉
    入本件槍擊事件已屬利害關係人，是證人庚○○於警訊、偵查中所稱：「當時丁○○的朋友乙○○剛好到我店，看見丙○○、己○○與我們大聲爭吵，又與己○○、丙○○等二人打起來，乙○○當時身上帶手槍便開，乙○○槍開三槍，看
    到丙○○、己○○坐在地上，我們大夥因此各自離開現場」、「槍是乙○○開的
    」云云（見偵查卷第三十三頁反面、第五十六頁反面），與上開證人丁○○證述
    情節出入頗大，顯係為撇清涉案關係而有所偏頗，在所難免，是其證言應有瑕疵
    ，不足採信。況參之本件扣案槍枝係由證人丁○○通知警方起出，而非在案發現
    場或由被告身上查獲等情，是自難徒憑有扣案之手槍、子彈及診斷證明書，而遽
    認被告確有公訴人所指之犯行。又證人庚○○經本院傳喚、命拘提均無著，未能
    到庭受訊問；又被告是否搭乘廖能凱之汽車到檳榔攤與本案待證事實之被告有無
    持槍射擊被害人，乃屬二事，是以檢察官聲請傳喚廖能凱作證，核無必要；證人
    丁○○之證詞內容已如上所述，可據之為不利被告之認定，檢察官聲請對該證人
    進行測謊，亦無必要，均附予敘明。
四、綜上所述，本件開槍之人應另有其人，實難僅憑公訴人所提之上開證據，即認被
    告確有公訴意旨所指之犯行。此外查無其他積極證據足以認定被告涉有公訴意旨
    所指之殺人未遂犯行，既不能證明被告犯罪，揆諸前開說明，原審依據刑事訴訟
    法第三百零一條第一項，為被告無罪之諭知，經核無不當，檢察官猶執陳詞指摘
    原判決諭知被告無罪為不當而提起上訴，惟未能提出更積極有利之證據可供證明
    被告有殺人未遂行為，其上訴為無理由，應駁回其上訴。
據上論斷，應依刑事訴訟法第三百六十八條，判決如主文。
本案經檢察官戊○○到庭執行職務。
中      華      民      國      九十一  年      七      月      三十一  日
                                臺灣高等法院臺中分院刑事第七庭
                                      審判長法　官　林  榮  龍
                                            法　官  謝　說　容
                                            法　官　江　錫　麟
右正本證明與原本無異。
檢察官得上訴。
被告不得上訴。
如不服本判決應於收受送達後十日內向本院提出上訴書狀，其未敘述上訴之理由者並
得於提起上訴後十日內向本院補提理由書（均須按他造當事人之人數附繕本）。
                                            書記官　陳  振　海
中      華      民      國      九十一  年      八      月      二      日
                                                         Ａ
